臺灣高等法院刑事判決　　　　　　　　95年度上易字第2068號
上 訴 人
即 被 告　甲○○
　　　　　　　　　通訊處 桃園.
上列上訴人因詐欺等案件，不服臺灣板橋地方法院94年度易字第
1167號，中華民國95年8 月28日第一審判決（起訴案號：臺灣板
橋地方法院檢察署93年度偵緝字第1911號），提起上訴，本院判
決如下：
    主  文
上訴駁回。
    事  實
一、甲○○係設於臺北縣板橋市○○路○ 段95巷13之1 號2 樓「
    邁客傢俱股份有限公司」（下簡稱「邁客公司」）之負責人
    ，明知邁客公司經濟不佳、週轉困難，簽發之支票多紙業已
    於民國（下同）90年7 月16日退票，自己亦無償債能力，竟
    夥同自稱係「龍碁有限公司」（下簡稱「龍碁公司」）副總
    經理「張志誠」真實姓名年籍不詳之成年男子，基於意圖為
    自己不法之所有之犯意聯絡，於90年7 月25日，佯以邁客公
    司之名義，由其與不知情之其前妻李怡萱、張金剛擔任連帶
    保證人，向臺北市○○○路○段150號10樓「奇異資融股份有
    限公司」（下簡稱「奇異公司」），辦理貸款以分期付款但
    設定附條件買賣動產擔保交易登記之方式，購買車號7C-644
    1號賓士E320自用小客車1輛。
    雖約定貸款金額為新臺幣（下同）182 萬元，分期付款總價
    款為251萬7024元，應付頭期款12萬元，餘款239萬7024元，
    則分48期攤還，自90年7月31日起至94年7月31日止（實際自
    90年8月25日起攤還），每月期付4萬9938元，且於分期款未
    全部清償前，僅得先占有使用上開標的車輛，奇異公司保有
    該車所有權，該車存放地點應在邁客公司上開地址處，並交
    付以邁客公司名義簽發之合作金庫埔墘支庫支票12紙（到期
    日自90年8月25日起至91年7月25日止，前11紙金額各為4 萬
    9938元，最後1 紙金額為184萬7706元，合計239萬7024元）
    及其與李怡萱、張金剛共同簽發之182萬元本票1紙，供奇異
    公司作擔保，使奇異公司陷於錯誤，於同日如數撥款予車商
    泰良汽車業務員劉守仁指定帳戶後，於同年月28日由劉守仁
    將上開所購車輛交付予「張志誠」。
    惟其後至90年10月25日止，僅支付10萬6938元，即拒不給付
    ，上開供擔保之支票12紙，到期後亦均遭退票，經奇異公司
    向甲○○催討，亦置之不理，而上開所購車輛亦行蹤不明，
    奇異公司始知受騙。
二、案經奇異公司訴由臺灣板橋地方法院檢察署檢察官發交臺北
    縣政府警察局海山分局調查後報請偵查起訴。
    理  由
一、經查上開上訴人即被告甲○○經營邁客公司已週轉困難、支
    票退票，仍與稱「張志誠」之不詳姓名者以附條件買賣方式
    ，向奇異公司購買賓士小客車，總價款為 251萬7024元，僅
    支付10萬6938元，餘款迄未給付，擔保支票到期後亦均遭退
    票，而所購車輛行蹤不明等事實，業據上訴人即被告供認不
    諱，核與告訴代理人沈秋金、姜豪、周棟樑指述、證人即龍
    碁公司員工蔣敏輝證述相符，復有本件購車之附條件買賣暨
    動產擔保契約書、本票1 紙、奇異公司付款紀錄查詢、票據
    明細表、應收票據資料查詢、車輛協尋查訪紀錄表、催告付
    款存證信函、法務部有關邁客公司之票據信用資訊連結作業
    查詢明細表、中華徵信所拒往資料庫有關邁客公司、甲○○
    之查詢資料、劉守仁書立之指定匯款聲明書、車輛交付聲明
    書等影本資料，在卷可資佐證，事證明確，至堪認定。
二、上訴人即被告雖矢口否認詐欺，以其原擬與「張志誠」合作
    經營租車業務，故而購車；不知「張志誠」之真實姓名，亦
    不知賓士下落；其本身亦為本件詐欺之被害人云云。惟查，
    依卷附法務部有關邁客公司之票據信用資訊連結作業查詢明
    細表所示，上訴人即被告經營之邁客公司所簽發支票，自90
    年7 月16日起即有大量退票之情，而上訴人即被告於欠款後
    ，避不見面，置之不理，直至告訴人告訴，經檢察官通緝後
    ，始於93年12月4 日緝獲到案，迄今數年之久仍未清償分文
    ，顯見上訴人即被告或邁客公司自始根本不具購買賓士名貴
    車之能力；次查上訴人即被告身為邁客公司負責人，衡其智
    識、經營公司多年之社會經驗，若欲購車經營租車業務，豈
    有不究明合夥人財力或信用情形即冒然合夥購買名車之理？
    豈有未約定如何合夥投資、分紅之理？豈有車款尚未付清即
    任令所謂「張志誠」者開走車輛之理？從而，上訴人即被告
    所辯，在在不合情理，不足採信。其與所謂「張志誠」者基
    於犯意連絡、行為分擔，以附條件買賣方式詐取名車之事實
    ，亦堪認定。核其所為，係犯刑法第339條第1項之詐欺取財
    罪，其與所謂「張志誠」之人互有犯意連絡、行為分擔，為
    共同證犯。
三、原審為如前述之論斷，復以上訴人即被告行為後，民國94年
    1月7日修正，95年7月1日生效施行，併敘明新舊法之比較適
    用問題，又敘明不構成侵占罪之理由，但不另為無罪之諭知
    ，爾後審酌上訴人即被告一切犯罪情狀，處以有期徒刑拾月
    。核其認事用法，俱無違誤。上訴人即被告上訴意旨，仍執
    前詞，否認犯罪云云，為無理由，其上訴，應予駁回。
據上論斷，應依刑事訴訟法第368條，判決如主文。
本案經檢察官吳慧蘭到庭執行職務。
中　　華　　民　　國　　96　　年　　3 　　月　　21　　日
                　刑事第五庭　審判長法　官　吳　敦
                                　　法　官　張傳栗
                                　　法　官　陳祐治
以上正本證明與原本無異。
不得上訴。
                                　　書記官　蔡慧娟
中　　華　　民　　國　　96　　年　　3 　　月　　21　　日
附錄：本案論罪科刑法條全文
中華民國刑法第339條
（普通詐欺罪）
意圖為自己或第三人不法之所有，以詐術使人將本人或第三人之
物交付者，處5 年以下有期徒刑、拘役或科或併科1 千元以下罰
金。
以前項方法得財產上不法之利益或使第三人得之者，亦同。
前二項之未遂犯罰之。
